臺灣高雄地方法院刑事判決　　　　　　 96年度簡上字第541號
上　訴　人　臺灣高雄地方法院檢察署檢察官
上　訴　人
即　被　告　乙○○
上列上訴人等因被告公共危險案件，不服本院鳳山簡易庭民國96
年5 月11日96年度簡字第2469號所為之第一審判決（聲請簡易判
決處刑書案號：臺灣高雄地方法院檢察署96年度偵字第7409號）
，提起上訴，由本院管轄之第二審合議庭審理並判決如下：
    主  文
原判決撤銷。
乙○○犯妨害公眾往來安全罪，處有期徒刑肆月，如易科罰金，
以銀元參佰元即新臺幣玖佰元折算壹日，減刑為有期徒刑貳月，
如易科罰金，以銀元參佰元即新臺幣玖佰元折算壹日。
    事  實
一、乙○○於民國93年7 月28日下午1 時30分許，駕駛車牌號碼
    E4-6806 號自小客車，搭載其女友陳可妙行經國道一號高速
    公路岡山收費站北上方向時，與丙○○所駕駛之車牌號碼2D
    -9767 號自小客車因超車問題互不相讓，乙○○明知駕車行
    駛於高速公路之用路人，車速均十分快速，且內線車道係供
    用路人超車使用，倘非故障等正當因素，貿然將車輛減速、
    停滯在高速公路之內側車道，將導致後方來車閃避、煞車不
    及，而有肇致車禍之危險，竟仍於行經上開路段時，故意將
    其所駕駛之上開自小客車，自內車道切換至外車道後，復切
    換至內車道擋在丙○○上開自小客車前方，並減速、煞車以
    阻擋丙○○車輛前進，以此方式並壅塞該陸路而致生往來之
    危險，嗣因兩車相互爭道而車身逼近，丙○○上開自小客車
    便與乙○○上開自小客車右側車身碰撞，致乙○○之車輛右
    側輪胎輪框磨損，後2 車復於國道一號公路北向343 公里20
    0 公尺處，因相互爭道推擠致乙○○車輛撞擊丙○○車輛、
    兩車推擠至路肩水泥護欄後始停止，嗣經國道高速公路警察
    局第五警察隊員警到場處理，始悉上情。
二、案經丙○○訴由國道公路警察局第五警察隊報請臺灣高雄地
    方法院檢察署檢察官偵查後聲請簡易判決處刑。
    理  由
壹、程序部分
一、按被告以外之人於審判外之言詞或書面陳述，除法律有規定
    者外，不得作為證據，刑事訴訟法第159 條第1 項定有明文
    ；被告以外之人於審判外之陳述，雖不符同法第159 條之1
    至159 條之4 之規定，而經當事人於審判程序同意作為證據
    ，法院審酌該言詞陳述或書面陳述作成時之情況，認為適當
    者，亦得為證據。當事人、代理人或辯護人於法院調查證據
    時，知有第159 條第1 項不得為證據之情形，而未於言詞辯
    論終結前聲明異議者，視為有前項之同意，同法第159 條之
    5 第2 項亦有明文。查本判決以下所引傳聞證據，均經上訴
    人即被告於法院調查證據時，表示同意作為證據，本院審酌
    上開證據等作成時並無偽造之動機，亦無何不法情事，認為
    適當，依上開說明，應皆有證據能力。
貳、實體部分
一、訊據被告固坦承有於上開時間、地點與告訴人丙○○發生車
    禍等情，惟矢口否認有何公共危險犯行，辯稱：超車乃正常
    情事，並無相互追逐云云。經查：
(一)被告乙○○於本院審理時自承：伊沒有故意阻擋丙○○車輛
    之意思，伊只是趕時間，所以有變換車道打算離開，有超丙
    ○○車輛2 、3 次，伊超過丙○○車輛後，丙○○車輛有再
    超到伊車前方，之後伊也有再超車再開到丙○○車輛的前方
    等語在卷（參本院卷第62-70 頁），並於警詢時自承：伊原
    行駛在內車道，在此之前，伊便與2D-9767 號自小客車發生
    一點行車糾紛，最後該車輛又任意變換車道至伊車前方，伊
    看到後也不讓，致該車左側車身擦撞到伊車右前車頭等語（
    參警卷第13頁），核與證人陳可妙於民事審理程序證稱：當
    時伊等剛過岡山收費站，伊等行駛內側車道，丙○○駕駛壹
    台黑色BMW 車輛突然行駛我方車輛前方並減速，伊等就跟著
    減速，接著伊等就走外車道超過丙○○車輛後，再切入到內
    側車道，丙○○便從內側車道走外側車道行駛到伊等車輛前
    方並減速，如此情形有很多次，最後一次丙○○的車身逼近
    伊副駕駛座位置，故碰撞到伊等車輛的右側等語之情節相符
    （參民事93訴2547號卷94年7 月21日審判筆錄第4 頁、刑事
    95 年 度簡上字第1107號卷第75-76 頁），本院審酌案發當
    時及證人證述時，被告乙○○與證人陳可妙為男女朋友關係
    ，證人並無仇怨誣陷被告之理，且被告於警詢時所述，距離
    案發時間較近，記憶較清晰亦較無匿飾卸責之機會，是被告
    乙○○有與告訴人丙○○相互超車、減速阻擋他人車輛行進
    、致相互碰撞等情，堪可認定。況告訴人雖稱：車道上遺留
    之飾條係白色，而被告乙○○車輛係銀色，顯見該飾條並非
    自被告車輛所脫落等語，然遺落在車道上之白色飾條經處理
    員警比對後，確實與被告乙○○車輛吻合等情，有證人艾小
    明、黃俊傑證述在卷（刑事95年度簡上字第1107號卷第143-
    148 頁）並有現場照片可資佐證，告訴人所稱尚難採認，是
    被告與告訴人兩車有於高速公路上相互超車、競駛、碰撞等
    情，亦可認定。再者，國道高速公路之最低速限為時速60公
    里，部分路段最高速限可達時速100 公里，且若行車時速低
    於60公里，將有被舉發違規之可能，顯見車輛行駛於高速公
    路上時速通常會高於時速60公里，而在時速60公里以上高速
    行駛之車輛間，如遇前方車輛任意變換車道、驟然煞車、減
    速或遭到該車故意碰撞、推擠，即有因此發生車禍而生往來
    之危險甚明。其餘證據部分則引用原審簡易判決處刑書所載
    （如附件）。綜上所述，被告上開所辯，無非卸責之詞，不
    足採信，被告有以前揭方法致生往來之危險之犯行，堪可採
    信。
(二)本件被告公共危險犯行事證明確，應依法論科。
二、論罪科刑部分：
(一)被告行為後，刑法於94年2 月2 日經總統令修正公布，於95
    年7 月1 日施行，而比較新舊法時應就罪刑有關之共犯、未
    遂犯、想像競合犯、牽連犯、連續犯、結合犯，以及累犯加
    重、自首減輕暨其他法定加減原因（如身分加減）與加減例
    等一切情形，綜其全部罪刑之結果而為比較（最高法院95年
    5 月23日刑事庭第8 次會議決議參照）。經查：
  (一)本次修正刑法第185 條第1 項公共危險罪法定刑之種類雖未
    變動，惟罰金刑部分，被告行為時之易科罰金折算標準，依
    修正前刑法第33條第5 款規定「主刑之種類如下：五罰金：
    1 元以上」，該罪之罰金刑為銀元1 元以上、500 元以下，
    若換算為新臺幣為新臺幣30元以上、15,000元以下。依修正
    後刑法施行法增訂第1 條之1 規定，「中華民國94年1 月7
    日刑法修正施行後，刑法分則編所定罰金之貨幣單位為新臺
    幣。94年1 月7 日刑法修正時，刑法分則編未修正之條文定
    有罰金者，自94年1 月7 日刑法修正施行後，就其所定數額
    提高為30倍。但72年6 月26日至94年1 月7 日新增或修正之
    條文，就其所定數額提高為3 倍」，及刑法第33條第5 款修
    正為「主刑之種類如下：五、罰金：新臺幣1,000 元以上，
    以百元計算之」之規定，而刑法第185 條第1 項自24年7 月
    1 日起施行後迄未修正，是依修正後之刑法第185 條第1 項
    所得科處之罰金刑為新臺幣1,000 元以上、新臺幣15,000元
    以下。比較新舊法，應以被告行為時之刑法較有利於被告。
  (二)被告於行為時之刑法第41條第1 項前段原規定：「犯最重本
    刑為5 年以下有期徒刑以下之刑之罪，而受6 個月以下有期
    徒刑或拘役之宣告，因身體、教育、職業、家庭之關係或其
    他正當事由，執行顯有困難者，得以1 元以上3 元以下折算
    一日，易科罰金。」，被告行為時之易科罰金折算標準，業
    據修正前罰金罰鍰提高標準條例第2 條前段規定，就其原定
    數額提高為100 倍折算1 日，則本件行為人行為時之易科罰
    金折算標準，應以銀元300 元折算1 日，經折算為新臺幣後
    ，應以新臺幣900 元折算為1 日。惟95年7 月1 日施行之刑
    法第41條第1項 前段則規定：「犯最重本刑為5 年以下有期
    徒刑以下之刑之罪，而受6 個月以下有期徒刑或拘役之宣告
    者，得以新臺幣1,000 元、2,000 元或3,000 元折算1 日，
    易科罰金。」，比較修正前後之易科罰金折算標準，以95年
    7 月1 日修正公布施行前之規定，較有利於被告，則應依刑
    法第2 條第1 項前段，適用修正前刑法第41條第1 項前段規
    定，定其折算標準。
  (三)綜合全部罪刑比較之結果，依刑法第2 條第1 項從舊從輕原
    則之規定，以舊法之規定有利於被告。
(二)核被告所為，係犯刑法第185 條第1 項之妨害公眾往來安全
    罪。被告基於單一之妨害公眾往來危險犯意，接續以任意變
    換車道、驟然煞車及碰撞之方法，致生往來之危險，應為接
    續犯，僅論以單純之一罪。原判決以被告罪證明確，因予論
    罪科刑，固非無見，惟被告行為後，中華民國96年罪犯減刑
    條例業於96年7 月4 日公布，於同年月16日施行。本件被告
    犯罪時間在96年4 月24日前，所犯合於中華民國96年罪犯減
    刑條例之減刑條件，應依法減其等宣告刑二分之一，原判決
    未及適用減刑，尚有未合。被告上訴否認犯行，指摘原判決
    不當，顯無理由；檢察官以被告否認犯行，顯見毫無悔意，
    ，原審量刑過輕為由提起上訴，亦無理由，按量刑輕重，係
    屬事實審法院得依職權自由裁量之事項，苟已斟酌刑法第57
    條各款所列情狀而未逾越法定刑度，不得遽指為違法（最高
    法院72年度臺上字第6696號、75年度臺上字第7033號判例參
    照）。又在同一犯罪事實與情節，如別無其他加重或減輕之
    原因，下級審量定之刑，亦無過重或失輕之不當情形，則上
    級審法院對下級審法院之職權行使，原則上應予尊重，亦有
    最高法院85年度臺上字第2446號裁判意旨可資參酌，惟原判
    決既有前開可議之處，自應由本院撤銷改判。爰審酌被告未
    能遵守交通安全相關規定，竟率爾以在高速公路上任意變換
    車道、驟然煞車及與告訴人所駕駛之車輛碰撞之方法駕車，
    妨害使用該道路之公眾行車安全，行為非當，犯罪後猶矢口
    否認，未見悔意，未與告訴人達成和解，暨其犯罪動機、目
    的等一切情狀，量處如主文所示之刑及並諭知易科罰金之折
    算標準。末依上開減刑條例第2 條第1 項第3 款規定，予以
    減刑為原處刑4 月之二分之一，即2 月，並依上開說明，應
    執行刑之宣告刑及減得之刑均依修正前刑法第41條第1 項前
    段規定諭知其易科罰金之折算標準，以資懲儆。
據上論斷，應依刑事訴訟法第455 條之1 第1 項、第3 項、第36
9 條第1 項前段、第364 條、第299 條第1 項前段，中華民國96
年罪犯減刑條例第2 條第1 項第3 款、第7 條，刑法第2 條第1
項前段、第185 條第1 項、修正前刑法第41條第1 項前段，罰金
罰鍰提高標準條例第1 條前段、修正前罰金罰鍰提高標準條例第
2 條，判決如主文。
本案經檢察官甲○○到庭執行職務。
中　　華　　民　　國　　96　　年　　8　　月　　16 　　日
                  刑事第十一庭　審判長法  官  何秀燕
                                      法  官  戰諭威
                                      法  官  吳金芳
以上正本證明與原本無異。
不得上訴。
中　　華　　民　　國　　96　　年　　8 　　月　　28　　日
                                      書記官  周美
附錄本判決論罪法條：
中華民國刑法第185條
（妨害公眾往來安全罪）
損壞或壅塞陸路、水路、橋樑或其他公眾往來之設備或以他法致
生往來之危險者，處5 年以下有期徒刑，拘役或5 百元以下罰金
。
因而致人於死者，處無期徒刑或7 年以上有期徒刑。致重傷者，
處3 年以上10年以下有期徒刑。
第 1 項之未遂犯罰之。
